【裁判字號】    85,台上,4793
【裁判日期】    851004
【裁判案由】    殺人未遂
【裁判全文】
最高法院刑事判決                              八十五年度台上字第四七九三號
    上  訴  人  乙○○
                甲○○
    共      同
    選任辯護人  黃勝昭律師
右上訴人等因殺人未遂案件，不服台灣高等法院台南分院中華民國八十五年五月十六
日第二審更審判決（八十五年度上更(一)字第十九號，起訴案號：台灣台南地方法院檢
察署八十四年度偵字第四四四四號），提起上訴，本院判決如左：
    主  文
原判決撤銷，發回台灣高等法院台南分院。
    理  由
本件原判決認定上訴人乙○○、甲○○於民國八十四年四月十九日凌晨二時三十分許
，與吳興吉、林崇仁（由檢察官另行偵結）共同駕駛車號ＨＤ－一五一五號自小客車
，行經台南縣佳里鎮○○路與青年街口時，經巡邏警網發現該車行跡可疑，攔車盤查
，乙○○、甲○○因帶槍械，拒絕受檢加速逃逸，經警奮力追緝，四人逃至台南縣
佳里鎮佳池宮東南方一百公尺處甘蔗園旁之道路盡頭，前無去路，警車在後緊跟而至
，乙○○等四人同時棄車逃竄，員警陳鵬力、郭添發、楊繼順、許丁茂等人迅速逮捕
吳興吉，乙○○與甲○○則迅速下車向路盡頭之甘蔗園逃逸，二人為阻止警方之追捕
，竟共同基於殺人之不確定故意，乙○○回身持美式衝鋒槍向執行逮捕勤務之上開警
方人員四人射擊二發，甲○○雙手各持一把德製手槍連續向警方射擊五發，對依法執
行逮捕公務之警方人員施以強暴脅迫，幸員警反應機警，就地掩蔽，並開槍還擊，乙
○○、甲○○二人互相掩護，一面回身開槍射擊警方人員，一面向後退入甘蔗園逃匿
，經警方英勇執行職務，終將乙○○、甲○○於甘蔗園內當場逮捕，並扣得前揭美製
衝鋒槍一支（彈匣二個、子彈四十一顆）、德製手槍一支（彈匣一個、子彈一顆）、
德製手槍一支（彈匣一個、子彈十一顆）、空彈殼二個、彈頭二個，林崇仁則趁混亂
之際逃逸等情。因而撤銷第一審關於乙○○、甲○○殺人未遂部分之判決，改判依牽
連犯從一重仍論處乙○○、甲○○共同殺人未遂罪刑（乙○○累犯），固非無見。
惟查：(一)、有罪判決書事實一欄，為適用法令之依據，應將依職權認定與犯罪構成要
件有關之事項，詳記於事實欄，然後於理由內逐一說明其憑以認定之證據，使事實及
理由兩相一致，方為合法。若事實未有此記載，而理由加以說明，為理由失其依據，
而事實已有及，理由未加說明，則為理由不備，按諸刑事訴訟法第三百七十九條第
十四款規定，其判決當然為違背法令。本件原判決事實欄認定上訴人等為阻止警方之
追捕，竟共同基於殺人之不確定故意，乙○○回身持美式衝鋒槍，向執行追捕之警方
人員四人射擊二發，甲○○雙手各持一把德製手槍向警方人員射擊五發云云。依憑此
一事實，原判決既認定上訴人等持槍射擊警方人員，則上訴人等除有犯槍彈藥刀械
管制條例第七條第四項未經許可，無故持有衝鋒槍、手槍外，是否另犯有同條例第十
一條第三項未經許可，無故持有子彈罪，或其他相當法條之罪，而與殺人未遂、妨害
公務等罪部分，有無方法與結果之牽連關係，原判決理由內未為必要之論述，難謂無
理由不備之違法。(二)、原審認定上訴人等有原判決事實欄所記載之殺人未遂犯行，係
以上訴人等持美式衝鋒槍（ＣＯＢＲＡＹＯ）、德製手槍（ＭＡＵＳＥＲ）共同基於
殺人之不確定故意，向警方人員開槍射擊，為其主要論據。惟上訴人等均否認有殺人
未遂犯行，並辯以：原判決既認定上訴人等所犯槍彈藥刀械管制條例第七條第四項
、刑法第一百三十五條第一項、第二百七十一條第二項、第一項之罪，有方法與結果
之牽連關係，則上訴人等所犯槍彈藥刀械管制條例第七條第四項之罪，業經判決確
定，關於上訴人等所犯殺人未遂罪部分，應為該判決確定效力之所及，乃原審未就殺
人未遂罪部分諭知免訴，竟仍予以論罪科刑，顯有適用法則不當之違法云云。卷查訴
訟資料，乙○○、甲○○未經許可，無故寄藏美國ＣＯＢＲＡＹＯ制式衝鋒槍、德國
ＭＡＵＳＥＲ制式手槍罪（持有為寄藏之結果，不另就持有論罪），業經判刑確定，
有第一審法院八十四年度訴字第九六○號刑事判決及原審法院八十四年度上訴字第一
七三三號刑事判決在卷可稽。則上訴人等否認殺人，無論是否可採，惟其寄藏美式衝
鋒槍、德製手槍部分，既經原審法院以槍彈藥刀械管制條例第七條第四項之罪予以
論罪科刑，判決確定，而原判決如認定上訴人等持上開美式衝鋒槍、德製手槍用以殺
人未遂及妨害公務，如何或是否得再就該部分予以論罪﹖如認各罪間有方法與結果之
牽連關係，如何得再就殺人未遂部分論處其罪刑﹖原判決就此未詳為審酌說明，仍以
殺人未遂罪論科，亦有可議。上訴意旨指摘原判決不當，尚非全無理由，應認仍有撤
銷發回更審之原因。
據上論結，應依刑事訴訟法第三百九十七條、第四百零一條，判決如主文。
中      華      民      國    八十五    年      十      月      四      日
                              最高法院刑事第六庭
                                  審判長法官  董  明  霈
                                        法官  丁  錦  清
                                        法官  楊  商  江
                                        法官  賴  忠  星
                                        法官  林  茂  雄
      右正本證明與原本無異
                                              書  記  官
中      華      民      國    八十五    年      十      月     十一     日


司法院資訊處製作；財團法人民間司法改革基金會備份。
